【裁判字號】    97,上訴,1016
【裁判日期】    970626
【裁判案由】    毒品危害防制條例
【裁判全文】
臺灣高等法院臺中分院刑事判決        97年度上訴字第1016號
上  訴  人  臺灣臺中地方法院檢察署檢察官
被      告  甲○○
上列上訴人因被告違反毒品危害防制條例案件，不服臺灣臺中地
方法院97年度訴字第535號中華民國97年3月17日第一審判決（起
訴案號：臺灣臺中地方法院檢察署97年度毒偵字第228號），提
起上訴，本院判決如下：
    主  文
上訴駁回。
    事實及理由
一、本案經本院審理結果，認原審判決認事用法及量刑均無不當
    ，應予維持，並引用原審判決書記載之事實、證據及理由（
    如附件）。
二、經查，被告甲○○於原審坦白承認施用第一級毒品海洛因之
    事實，本件原審判決認定被告係犯毒品危害防制條例第十條
    第一項之施用第一級毒品罪，量處有期徒刑一年，原審判決
    對於認定被告犯罪之事實已經詳為調查審酌，並說明其認定
    之證據及理由，經核均無違證據及經驗法則，自無不合。另
    按法務部調查局鑑定海洛因時，一般係以傾倒之方式，將包
    裝袋內之海洛因倒出與包裝袋分離而稱重，必要時亦會輔以
    刮杓取袋內粉末，然無論依上述何種方式分離，包裝袋內均
    會有極微量洛因殘留，業經法務部調查局於九十三年三月十
    九日以調科壹字第０九三００一一三０六０號函示在案（見
    司法院編印法官辦理刑事案件參考手冊（一）第三三四頁）
    。本案扣案之海洛因六十一包，檢驗結果空包裝總重十六點
    四四公克，當指依上述方式將包裝內海洛因與包裝袋分離所
    得到之包裝重，包裝袋內仍會有海洛因殘留。是用以包裝該
    六十一包海洛因之包裝袋（十六點四四公克），若與其內所
    包裝之毒品析離時，其與該毒品所殘留之毒品難以析離，自
    應全部視為毒品，亦應依毒品危害防制條例第十八條第一項
    前段之規定宣告沒收銷燬，原判決就此部分漏未說明，應由
    本院予以補充敘明。
三、臺灣臺中地方法院檢察署檢察官上訴意旨略以：
  (一)被告前曾因施用毒品案件，經法院判處有期徒刑確定，並於
    九十六年八月十九日執行完畢，猶不知悔改，五年內故意再
    犯本件有期徒刑以上之施用第一級毒品罪，構成累犯，依刑
    法第四十七條第一項規定，應加重其刑。
  (二)被告前有多次施用第一級毒品前科，陸續經法院判處有期徒
    刑十月、十月及一年確定，其中，除最後一次法院判處有期
    徒刑一年之案件尚未執行完畢外，其餘均已執行完畢，被告
    仍不知悔改，再次於九十六年十二月十六日施用第一級毒品
    海洛因，顯見前開案件法院之量刑均未能使被告深切悔改，
    則本件量刑自應仔細斟酌被告之前科素行及累犯情節。
  (三)又依毒品危害防制條例第十一條第四項及行政院頒佈之「轉
    讓持有毒品加重其刑之數量標準」第二條第一項第一款之規
    定，持有第一級毒品達淨重五公克以上者，應加重其刑至二
    分之一。本件被告持有第一級毒品海洛因六十一包（合計淨
    重達八點六八公克）之行為，雖經原審認定係因施用而持有
    ，其持有行為為施用之高度行為所吸收，不另論罪，然原審
    既認定其持有海洛因之行為為施用海洛因行為之內涵，則就
    被告所犯施用第一級毒品罪為量刑時，自應審酌被告持有第
    一級毒品海洛因之數量多達六十一包（合計淨重達八點六八
    公克）之犯罪情節，較未持有毒品或僅持有少量毒品之情形
    更嚴重，就此部分，在施用毒品罪之法定刑範圍內，斟酌加
    重刑度，以符合罪刑相當原則。
  (四)再者，被告於本案犯罪（犯罪時間為九十六年十二月十六日
    ）前之九十六年十月五日，施用第一級毒品海洛因並持有第
    一級海洛因一包（淨重０點八三０三公克）且構成累犯之犯
    行，業經臺灣臺中地方法院於九十七年一月三十一日，以九
    十七年度訴字第一三二號判決被告犯施用第一級毒品罪，處
    有期徒刑一年在案（參被告之全國刑案資料查註表及臺灣臺
    中地方法院九十七年度訴字第一三二號刑事判決）。本件犯
    罪時間在該案之後，又持有之毒品數量為前案十倍以上，犯
    罪情節顯較前案更為嚴重，原審竟亦僅判處有期徒刑一年，
    顯然未仔細審酌被告扣案毒品數量甚多之犯罪情節，量刑難
    認妥適。
  (五)綜上所述，本件原審就被告施用第一級毒品海洛因並持有第
    一級毒品海洛因之行為，僅判處有期徒一年，量刑太輕，不
    符罪刑相當原則，顯有量刑失當之違誤。
四、按量刑之輕重係屬事實審法院得依職權自由裁量之事項，茍
    已斟酌刑法第五十七條各款所列情狀而未逾法定刑度，即不
    得遽指為違法。且在同一犯罪事實與情節，如別無其他加重
    或減輕之原因，下級審法院量定之刑，亦無過重或失輕之不
    當情形，則上級審法院對下級審法院之職權行使，原則上應
    予尊重（最高法院八十五年度台上字第二四四六號判決參照
    ）。本件被告於原審坦承施用第一級毒品之犯行，原審判決
    於判決理由中已敘明審酌被告前有多次施用毒品犯行，先後
    經強制戒治，仍未能自我克制以戒除毒癮，其施用毒品足以
    戕害自身健康，並生對於社會安全與公共秩序之潛在危害，
    且持有之毒品數量頗多，惟念其自九十七年一月十八日起自
    行至中國醫藥大學附設醫院接受美沙冬替代療法，有該院診
    斷證明書一份附卷可稽，犯罪後坦承施用海洛因等一切情狀
    ，始量處有期徒刑一年。本院認原審法院就本件被告之量刑
    ，已審酌被告之素行及其犯罪後態度等一切情狀，符合刑罰
    之目的；參酌被告施用第一級毒品之法定刑度，則原審判決
    之量刑尚無過輕情形，本院認為亦無不當之處，檢察官上訴
    意旨認原判決所量處之刑度過輕，難予採取，此外，檢察官
    在本院又未提出其他不利於被告之證據，其上訴並無理由，
    應予駁回。
五、被告經合法傳喚，無正當理由未於本院審判期日到庭，爰不
    待其陳述逕行判決。又被告於九十六年十二月十五日施用第
    二級毒品甲基安非他命之犯行，經原審判處有期徒刑八月，
    經檢察官陳明不在上訴範圍（見本院卷第七六頁），此部分
    待本案判決後再移送檢察官執行，併此敘明。
六、據上論斷，應依刑事訴訟法第三百七十一條、第三百七十三
    條、第三百六十八條，判決如主文。
本案經檢察官乙○○到庭執行職務。
中    華    民    國    97    年    6     月    26    日
            刑事第十一庭  審判長法  官  陳  朱  貴
                                法  官  郭  同  奇
                                法  官  胡  文  傑
上列正本證明與原本無異。
如不服本判決應於收受送達後十日內向本院提出上訴書狀，其未
敘述上訴之理由者並得於提起上訴後十日內向本院補提理由書（
均須按他造當事人之人數附繕本）。
                                書記官   蔡  嘉  萍
中    華    民    國    97    年    6    月     26   日


司法院資訊處製作；財團法人民間司法改革基金會備份。
